【裁判字號】    89,訴易,37
【裁判日期】    891205
【裁判案由】    侵權行為損害賠償
【裁判全文】
臺灣高等法院臺南分院民事判決  八十九年度訴易字第三七號  ｅ
      原      告  乙  ○  ○
      被      告  甲  ○  ○
右當事人間因請求侵權行為損害賠償事件，經本院刑事庭裁定移送前來（八十九年度
附民字第二三六號），本院判決如左：
      主      文
被告應給付原告新臺幣捌仟元。
原告其餘之訴及假執行之聲請均駁回。
訴訟費用由被告負擔二十分之一，餘由原告負擔。
      事      實
甲、原告方面：
一、聲明：
(一)被告應給付原告新臺幣(下同)二十五萬元。
(二)訴訟費用由被告負擔。
(三)願供擔保請准予宣告假執行。
二、陳述：
（一）緣被告甲○○於民國（下同）八十八年七月未經屋主同意，侵入原告坐落南縣
      仁德鄉○○路二十一巷八號八樓之房屋內，大肆破壞並帶離二幅真跡油畫，原
      告在半年內寄三封存證信函給被告要求處理事宜，但被告全無出面處理，也曾
      在電話中提起她不可能處理此事，更不會對此負責，被告認為那是她不能接受
      之事。失物之痛久久未能平復，被告無視他人權益，實為惡劣之舉。
（二）二幅真跡油畫係原告叔父留下之遺物於七十三年保存至今已有十七年，其中一
      幅於五、六年前，曾有出價五萬元仍無割愛，因二幅油畫存在的必要性遠超出
      拾萬元之價值，且真跡油畫增值之情況實難以金錢衡量。
（三）被告曾於八十九年五月十三日用電話聯絡原告，告知證人曾振義因作證後而被
      修理，但那與她無關，以此恐嚇方式來妨礙司法進行，意圖大事化小，致使原
      告心生恐懼，此種行徑，不但無視法律之存在，更會助長日後猖狂之行為，望
      能予重刑，給社會一個正面教育。
（四）為此原告茲將所受之損害，分述如下：
     １、二幅真跡油畫求償：壹拾伍萬元。
     ２、原告遭受如此損害，精神上備感痛楚爰請求壹拾萬元精神慰撫金。
     ３、綜上原告之請求合計二五○‧○○元。
三證據：援用刑事之立證。
乙、被告方面：
一、聲明：
(一)原告之訴駁回。
(二)訴訟費用由原告負擔。
二、陳述：
(一)、系爭圖畫約值八千元。
(二)、其原本住在那裡，因認系爭圖畫很舊了，所以沒有覺得什麼。與林家微係同事關
    係，原以為畫是他的。
(三)、對證人王靜雯、蔡黃珠鳳之證詞均表示無意見。
三、證據：聲請訊問證人蔡黃珠鳳。
丙、本院依職權向台南地方法院檢察署調閱年偵字第一五二一五號、年易字八○
    一號、年上易字第一一七九號等卷宗，訊問證人王靜雯、蔡黃珠鳳。
    理      由
一、本件原告經合法通知，無正當理由，而未於言詞辯論期日到場，核無民事訴訟法
    第三百八十六各款所列情形，爰准依被告聲請，由其一造辯論而為判決。
二、本件原告主張：被告甲○○於八十八年七月間，與友人林家微同住於台南縣仁德
    鄉○○路二一巷八號八樓之一，該屋係由曾振義向屋主即原告乙○○承租，供其
    受僱人林家微居住，同年七月間某日，甲○○因故與林家微意見不合，竟於憤怒
    中基於毀損之故意，將原告所有懸掛於牆上之油畫二幅以利器割破損壞摔落地上
    ，致令不堪用，並經本院八十九年度上易字第一一七九號刑事判決認定，且判處
    罪刑確定在案。
三、被告雖直承其有毀損系爭圖畫，惟抗辯：認為系爭圖畫很舊了，所以沒有覺得什
    麼，原以為畫是林家微所有云云，經查系爭圖畫確係原告所有，且為被告與第三
    人林家微因細故口角時，生氣所毀損並於事後丟棄，有該林家微及其男友曾振義
    於台灣台南地方法院檢察署檢察官偵訊時之證述情節可據，「（問林家微：你有
    看到掉落在地上的二幅畫？）我下班的時候，有看見二幅畫掉落在地下，已砸爛
    ，框架已脫落，畫已不完全。」「（當時有無詢問甲○○？）當時我與甲○○有
    一點小口角，我當時所見被砸爛的東西，不只那二幅畫，還包括我的東西，因為
    甲○○當時很生氣，我不敢問她。」「（畫受損情形如何？那是怎麼樣的一幅畫
    ？）畫架已完全脫落，畫面有被斧頭砍成大洞，我當時還有看到斧頭，至於我的
    東西顯然是摔壞的，二幅畫都是油畫原作。」．．．「（問曾振義：在八十八年
    八月份有無到過該處？）我偶爾有過去，當時發生時林家微有打電話給我，除了
    二幅畫之外，牆上的複製畫、裝飾品、電話、ＢＢｃａｌｌ、及林家微私人之物
    品都被砸壞，我印象中其中一幅畫有個洞，是被利器割壞，當時房內狀況，顯然
    是遭受人為破壞。」「（當時甲○○是否在場？）在，看場面都知道是甲○○做
    的，她當時很生氣，林家微在流眼淚。」（見偵查卷第三十頁至第三十二頁背面
    ），既係原告財物，且原本完整無損，自非必無何價值，又已無從回復原狀，原
    告自得以金錢請求賠償，被告所辯不足採憑。
四、按故意或過失，不法侵害他人之權利者，負損害賠償責任。民法第一百八十四條
    第一項前段定有明文。又「以侵權行為為原因，請求回復原狀或賠償損害者，應
    就其權利被侵害之事實負立證之責」。最高法院十九年度上字第三十八號判例可
    資參照。被告不法侵害原告所有之圖畫，既經認定，對於原告因而所受之損害，
    自應負賠償責任。茲所應審酌者，為原告所得請求被告賠償之金額，爰分述如左
    ：
（一）關於財產之損失部分：原告主張系爭二幅畫原係原告叔父所遺，價值難以衡量
      ，在其手上已有十幾年，之前有人對其中之一出價五萬元，其不賣，並無照片
      留下，那是其叔叔之朋友請別人畫後送給其叔叔等語，惟迄未據原告於言詞辯
      論終結前，舉證該系爭二幅畫確實之價值金額、及出自何方，以實其說。惟據
      曾至現場之證人王靜雯陳稱，系爭二幅畫約二平方台尺，其中一幅是粉紅色蓮
      花，是布底，另一幅未注意看，類似用壓的複製畫，但不是油畫，是紙底等語
      ，並有經營畫廊之業者蔡黃珠鳳到庭陳明，「（照片中之畫約值多少？）不是
      現物，看不出來，若是原作或有名畫家所畫，就較貴，複製畫較便宜。約值被
      告所說的八千元那個價錢。」，則原告所為主張，在八千元範圍，即無不合，
      為有理由。逾此範圍之主張暨請求，即有未合，為無理由。
（二）關於慰撫金部分：按不法侵害他人之身體、健康、名譽、自由、信用、隱私、
      貞操，或不法侵害其他人格法益而情節重大者，被害人雖非財產上之損害，亦
      得請求賠償相當之金額。其名譽被侵害者，並得請求回復名譽之適當處分。民
      法第一九五條第一項定有明文。又「慰藉金之賠償，須以人格權遭遇侵害使精
      神上受有痛苦為必要。依民法第一百九十五條所定之身體、健康、名譽或自由
      等權利被侵害者，得為賠償非財產上損害之標準。」；「慰藉金之賠償，以人
      格權遭遇侵害，使精神上受痛苦為必要，且法均有明文規定。本件依上訴人所
      訴，被上訴人僅拆毀上訴人之房屋，使其發生財產上之損害而已，對其身體、
      生命、自由等人格權並未有何加害行為，縱因此使上訴人苦惱，亦不生賠償慰
      藉金之問題。上訴人竟依民法第一百九十五條規定，請求被上訴人賠償慰藉金
      二十萬元，即屬於法無據，不應准許。」最高法院五十八年度台上字第五九九
      號、八十三年度台上字第二０九七號判決可資參酌。查慰撫金之賠償，以法有
      明文為限。本件被告固有損害原告之系爭二幅圖畫，惟於原告之人格法益並無
      何損害，即使原告對該系爭二幅圖畫已有感情，難以割捨，究難即認原告即有
      非財產上之損害，揆諸上揭法文及實務意旨，此部分原告之主張，即有不合，
      其所為請求，即非正當，為無理由。
五、從而，原告基於侵權行為之損害賠償請求權，請求被告賠償原告八千元部分，洵
    屬正當，應予准許。逾此部分所為之請求，為無理由，自應予駁回。
六、原告雖陳明願供擔保，聲請宣告假執行，惟原告所提起之訴訟標的未逾一百萬元
    ，已不得上訴，即其勝訴部分，亦經確定，得以聲請強制執行，毋庸宣告假執行
    ，是其假執行之聲請，均不予准許。
七、結論：本件原告之訴，為一部有理由，一部無理由，依民事訴訟法第七十九條但
    書、第三百八十五條第一項前段，判決如主文。
中      華      民      國    八十九    年     十二     月      五      日
                                    臺灣高等法院臺南分院民事第三庭
~B1審判長法官  林    輝    雄
~B2      法官  丁    振    昌
~B3      法官  莊    俊    華
右為正本係照原本作成。
不得上訴。
中      華      民      國    八十九    年     十二     月      十一    日
~B法院書 記官  侯    瑞    富


司法院資訊處製作；財團法人民間司法改革基金會備份。
